最　高　行　政　法　院　裁　定
                                     100年度裁字第1569號
抗  告  人　黃益昭
上列抗告人因與相對人銓敘部間退休事件，對於中華民國100年3
月28日臺北高等行政法院99年度再字第119號裁定，提起抗告，
本院裁定如下︰
　　主  文
抗告駁回。
抗告訴訟費用由抗告人負擔。
　　理  由
一、按抗告法院認抗告為不合法或無理由者，應為駁回抗告之裁
    定。次按再審之訴應於30日之不變期間內提起。前項期間自
    判決確定時起算，判決於送達前確定者，自送達時起算；其
    再審之理由發生或知悉在後者，均自知悉時起算，行政訴訟
    法第276條第1項及第2項定有明文。倘再審原告主張再審之
    理由發生或其知悉在後者，應就此利己事實負舉證責任，此
    觀同法第277條第1項第4款之規定自明。
二、本件原裁定以：抗告人原係行政院原子能委員會核能研究所
    技術員，其命令退休案經相對人以民國（下同）93年12月31
    日部退二字第0932449579號函核定自94年1月16日生效，並
    於備註記載抗告人於62年4月至77年12月任職國防部中山科
    學研究院技術員期間之服務年資經核定為16年，該院已依中
    科院技術員管理作業規定核發退職金，應與重行退休年資合
    併計算，並受退休年資上限之限制。抗告人不服，循序提起
    行政訴訟，經原審法院94年度訴字第2226號判決駁回，嗣經
    本院於96年12月13日以96年度裁字第3544號裁定駁回上訴確
    定。前開駁回上訴裁定係於96年12月25日送達抗告人知悉，
    有卷附送達證書足據，再審之不變期間自裁定送達之翌日起
    ，扣除在途期間3日，算至97年1月28日（星期一）止，即告
    屆滿。抗告人遲至99年9月1日始提起再審之訴，顯已逾期。
    抗告人雖主張本件再審事由知悉在後，惟查，行政訴訟法第
    273條第1項第1款規定：「適用法規顯有錯誤者」，係指原
    判決所適用之法規與該案應適用之現行法規相違背或與解釋
    、判例有所牴觸而言，是抗告人於收受原確定裁判後，對於
    判決有無違背法令，自已知悉。抗告人雖又主張公務人員退
    休法於99年8月4日公布，其知悉再審理由在後云云，然查，
    修正公務人員退休法非為原確定判決適用法規之基礎，抗告
    人以原確定判決後修正公布之新法，執為原確定判決「適用
    法規顯有錯誤」再審事由知悉在後之主張，應非可採，本件
    再審之訴既已逾期，依上開規定及說明，抗告人之再審之訴
    自非合法等由，乃駁回抗告人之再審之訴。
三、抗告意旨略謂：(一)抗告人於原審審理中已陳述99年8月4日總
    統令修正公布公務人員退休法第17條之有利新事證，及發現
    本院90年度判字第1372號勝訴判決，與本案訴訟標的相同，
    故依行政訴訟法第273條第1項第12款及第276條第3項規定，
    重新提起再審之訴，依法有據。(二)原裁定認抗告人所提之再
    審之訴已逾期，顯與事實不符，抗告人已陳明抗告人「經本
    院於96年12月13日以96年度裁字第3544號裁定上訴駁回，嗣
    因不服裁定再提起聲請，經本院於97年4月30日以97年度裁
    字第2550號裁定聲請駁回，而確定在案。」此案抗告人於97
    年1月17日提起再審之訴，經本院作成97年度裁字第2550號
    聲請駁回裁定，並未逾期，原審未察，於準備程序庭後，逕
    以逾期提起再審之訴為由裁定駁回，自屬有誤。(三)相對人引
    用比施行細則位階更低之行政命令擴大解釋，將技工、工友
    及約僱等非公務人員身分而屬契約性質之工等年資納入規範
    ，洵屬違法。相對人既已認定中科院代管期間年資屬契約性
    質之工等年資，非屬有給專任者，不適用公務人員退休法，
    年資不得併計，何以退休時該段年資又要適用該法，而受該
    法最高35年採計年資限制，前後自有矛盾。又抗告人於本院
    97年度裁字第2550號裁定聲請駁回後，就相關條文於97年7
    月14日提起釋憲案，98年4月10日司法院作成釋字第658號解
    釋，解釋公務人員退休法施行細則第13條第2項違憲；考試
    院並研擬修正相關公務人員退休法送立法院審議通過，足見
    相對人擴大解釋公務人員退休法施行細則之函釋已違憲，應
    自始無效，不適用抗告人，判決理由採納其見解，顯有違憲
    違法之虞，有損抗告人之權益等語，求為廢棄原裁定。
四、本院按：本件抗告人因與相對人退休事件，循序提起行政訴
    訟，分別經原審法院94年度訴字第2226號判決駁回其訴，及
    本院96年度裁字第3544號裁定駁回其上訴在案。查前開駁回
    上訴裁定係於96年12月25日送達抗告人，有卷附送達證書足
    據，再審之不變期間自裁定送達之翌日起，扣除在途期間3
    日，算至97年1月28日（星期一），即告屆滿。抗告人遲至
    99年9月1日始對原審法院94年度訴字第2226號判決，主張有
    行政訴訟法第273條第1項第1款再審事由（見原審卷第122頁
    之準備程序筆錄），提起再審之訴，有加蓋於再審之訴狀上
    收文戳記所載日期可據，顯已逾期，依首揭規定及說明，其
    再審之訴自非合法。又以行政訴訟法第273條第1項第1款「
    適用法規顯有錯誤」為再審理由，對於原確定判決提起再審
    之訴，應認此項再審理由於判決送達時，再審原告即已知悉
    ，不生知悉在後之問題（本院61年裁字第23號判例參照），
    故本件並無同法第276條第2項後段再審理由知悉在後規定之
    適用，從而，原裁定以其再審之訴逾期而駁回其再審之訴，
    核無不合。縱認抗告人於原審係以其為司法院釋字第658號
    解釋之聲請人，而依行政訴訟法第276條第3項規定提起再審
    之訴，然依行政訴訟法第276條第3項「依第273條第2項提起
    再審之訴者，第1項期間自解釋公布當日起算。」之規定，
    抗告人亦應自解釋公布當日（98年4月10日）起算30日不變
    期間內提起再審之訴，方為合法，然抗告人遲至99年9月1日
    始對原審法院94年度訴字第2226號判決提起再審之訴，顯然
    亦已逾期。又本件抗告人於原審並未主張其係依行政訴訟法
    第273條第1項第12款規定提起再審之訴（見原審卷第122頁
    之準備程序筆錄），則其執99年8月4日總統令修正公布之公
    務人員退休法第17條規定及本院90年度判字第1372號判決，
    指摘原裁定違誤，委不足取。綜上所述，原裁定於法尚無不
    合，本件抗告論旨，求予廢棄原裁定，難認有理由，應予駁
    回。
五、據上論結，本件抗告為無理由。依行政訴訟法第104條、民
    事訴訟法第95條、第78條，裁定如主文。
中　　華　　民　　國　　100　 年　　6　　 月　　23　　日
                    最高行政法院第二庭
                        審判長法官　劉　鑫　楨
                              法官　林  樹  埔
                              法官　吳　慧　娟
                              法官　曹　瑞　卿
                              法官　林　金　本

以  上  正  本  證  明  與  原  本  無  異
中　　華　　民　　國　　100　 年　　6　　 月　　23　　日
　　　　　　　　　　　　　　　書記官　吳　玫　瑩